臺灣桃園地方法院交通事件裁定　　　　 96年度交聲字第852號
原處分機關　交通部公路總局新竹區監理所中壢監理站
異　議　人
即受處分人　甲○○
上列異議人即受處分人因違反道路交通管理處罰條例案件，對於
原處分機關於中華民國96年2 月2 日以壢監裁字第裁53-Z000000
00號違反道路交通管理事件裁決書所為之處分，聲明異議，本院
裁定如下：
    主  文
原處分撤銷。
甲○○吊扣駕駛執照壹年。
    理　由
一、按汽車駕駛人飲用酒類或其他類似物後其吐氣所含酒精濃度
    超過每公升0.25毫克或血液中酒精濃度超過0.05﹪以上，不
    得駕車；又汽車駕駛人，駕駛汽車經測試檢定有酒精濃度超
    過規定標準之情形者，處新台幣（下同）1 萬5 千元以上6
    萬元以下罰鍰，並當場移置保管該汽車及吊扣其駕駛執照1
    年，道路交通安全規則第117 條第2 款、道路交通管理處罰
    條例第35條第1 項第1 款，分別定有明文。
二、原處分意旨略以：本件異議人即受處分人甲○○駕駛RA-281
    3 號自用小客車，於96年1 月21日晚間7 時13分許，行經國
    道3 號高速公路桃園縣龍潭鄉路段72公里處時，經警攔停測
    試吐氣所含酒精濃度達每公升1.19毫克，依法舉發酒精濃度
    超過規定標準，原處分機關依道路交通管理處罰條例第35條
    第1 項第1 款規定，裁處罰鍰新台幣（下同）4 萬9 千5 百
    元，吊扣駕駛執照12個月。
三、異議人即受處分人異議意旨略以：異議人之飲酒駕車行為，
    業經檢察官為緩起訴處分，並向國庫支付6 萬元，但監理站
    裁決仍處罰鍰4 萬9 千5 百元，已違反一罪不二罰云云。
四、經查：
  (一)本件受處分人於被舉發時地，經警攔停測試吐氣所含酒精濃
    度每公升達1.19毫克之事實，為受處分人所不否認，且經本
    件舉發違反道路交通管理事件通知單記載明確，有該通知單
    附卷可憑。受處分人確有道路交通管理處罰條例第35條第1
    項第1 款規定之違規事實，甚為明確。
  (二)又受處分人因同一事實，業經台灣桃園地方法院檢察署檢察
    官於96年3 月30日以96年度偵字第4629號為緩起訴處分，其
    期間為2 年，受處分人並已依檢察官命令繳納6 萬元予國庫
    ，於96年8 月1 日確定等情，有上開刑事偵查案件緩起訴處
    分書及受處分人之台灣高等法院被告前案紀錄表附卷可稽。
  (三)按94年2 月5 日公布，95年2 月5 日施行之行政罰法第26條
    規定：「一行為同時觸犯刑事法律及違反行政法上義務規定
    者，依刑事法律處罰之。但其行為應處以其他種類行政罰或
    得沒入之物而未經法院宣告沒收者，亦得裁處之。前項行為
    如經不起訴處分或為無罪、免訴、不受理、不付審理之裁判
    確定者，得依違反行政法上義務規定裁處之。」；又「其他
    種類行政罰」，係指違反行政法上之義務而應受裁罰性之不
    利處分，依行政罰法第2 條規定，包括吊扣證照處分。探究
    上開規定之立法目的，一行為同時觸犯刑事法律及違反行政
    法上義務規定時，由於刑罰與行政罰同屬對於不法行為之制
    裁，而刑罰之懲罰作用較強，故依刑事法律處罰即足資警惕
    時，並無一事二罰再處行政罰之必要，且刑事法律處罰，由
    司法機關依法定程序為之，較符合正當法律秩序，應予優先
    適用；惟罰鍰以外之沒入或其他種類行政罰，因兼具維護公
    共秩序之作用，為達行政目的，行政機關得併予裁處。是汽
    車駕駛人經測試檢定酒精濃度超過規定標準之行為，如同時
    涉犯刑法第185 條之3 之公共危險罪嫌，依上開行政罰法第
    26條第1 項規定，道路交通主管處罰機關除得依該條項但書
    規定處以其他種類行政罰（例如吊扣駕駛執照）外，應由地
    方法院檢察署依刑事案件程序處理，嗣後如無行政罰法第26
    條第2 項所規定之經不起訴處分或為無罪、免訴、不受理、
    不付審理之裁判確定等事由，即不得依道路交通管理處罰條
    例第35條第1 項第1 款規定裁處行為人罰鍰之行政罰。
  (四)次按「緩起訴期間內，有下列情形之一者，檢察官得依職權
    或依告訴人之聲請撤銷原處分，繼續偵查或起訴：一、於期
    間內故意更犯有期徒刑以上刑之罪，經檢察官提起公訴者。
    二、緩起訴前，因故意犯他罪，而在緩起訴期間內受有期徒
    刑以上刑之宣告者。三、違背第253 條之2 第1 項各款之應
    遵守或履行事項者」，刑事訴訟法第253 條之3 第1 項定有
    明文，可知經檢察官為「緩起訴」處分者，於「緩起訴」之
    猶豫期間內，最終是否會被檢察官提起公訴，猶懸而未定，
    亦即「緩起訴」處分於猶豫期間內尚未具有實質之確定力，
    檢察官於緩起訴期間內，可對被告為繼續觀察，如被告顯無
    反省警惕之情或根本欠缺反省警惕之能力，檢察官仍得依職
    權或依告訴人之聲請，將被告「緩起訴」處分撤銷。而行政
    罰法第26條明定一事不二罰原則，且應受行政罰之行為如經
    不起訴處分或為無罪、免訴、不受理、不付審理之裁判「確
    定」者，始得依違反行政法上義務規定裁處之，並未包括「
    緩起訴」處分在內，雖「緩起訴」處分之最終使被告免於刑
    事訴追之效果與「不起訴」處分之效果相同，行政罰法第26
    條第2 項是否包括緩起訴處分情形，固非無疑。惟依行政罰
    法第26條第2 項之立法意旨，亦必須待緩起訴處分實質確定
    時，被告才最終地確定免於受刑事訴追，原處分機關始得為
    行政裁罰，亦即在緩起訴期間內即猶豫期間期滿前，該緩起
    訴處分仍有被撤銷之可能，此時原處分機關若依法為行政裁
    決，將使受處分人有同時遭受行政處罰及刑事訴追之危險，
    顯與行政罰法第26條規定之立法意旨相違背。原處分機關於
    該緩起訴處分期間屆滿前，即對於受處分人逕予裁處罰鍰，
    已有未合。
  (五)況受處分人在經台灣桃園地方法院檢察署檢察官為緩起訴處
    分時，並經檢察官命其對向國庫支付6 萬元，已如前述，此
    固非刑法所定刑罰之種類，然此已對受處分人名譽、心理產
    生相當制約，受處分人繳納款項亦實質影響其財產上之權利
    ，亦應可實質該當行政罰法第26條第1 項之「依刑事法律」
    之處罰。準此，原處分機關依道路交通管理處罰條例第35條
    第1 項第1 款規定，對受處分人上開酒後駕車之違規行為予
    以裁罰時，除其行為應處以其他種類行政罰即吊扣駕駛執照
    12個月部分，仍得予以裁處外，就受處分人違反行政法上義
    務而受罰鍰部分，參以行政罰法第26條第1 項前段規定意旨
    ，能否再依上揭道路交通管理處罰條例等規定裁處罰鍰，亦
    非無疑。
  (六)據上所陳，依行政罰法第26條規定立法意旨為有利於行為人
    之解釋，應認應受行政裁罰之行為，關於罰鍰部分，同一事
    實如經緩起訴處分確定者，亦有行政罰法第26條明定一事不
    二罰原則之適用。
  (七)至於原處分機關援引卷附交通部95年7月17日交路字第09500
    06986 號函及法務部行政罰法諮詢小組第1 次會議結論之函
    釋，認緩起訴性質乃附帶條件的不起訴處分，即是不起訴處
    分的一種等情，按法官依據法律獨立審判，為憲法第80條所
    明定，各機關依其職掌就有關法規為釋示之行政命令，法官
    於 審判案件時，固可予以引用，但仍得依據法律，表示適
    當之不同見解，並不受拘束，司法行政機關所發司法行政上
    之命令，如涉及審判上之法律見解，僅供法官參考，法官於
    審判案件時，亦不受其拘束（司法院大法官會議第216 號解
    釋意旨參照），是原處分機關所提該函釋，本院並不受其拘
    束，併為敘明。
五、綜上所述，本件受處分人汽車駕駛人酒精濃度超過規定標準
    之違規行為，經台灣桃園地方法院檢察署檢察官緩起訴處分
    確定，原處分機關復對於受處分人裁處罰鍰4 萬9 千5 百元
    ，尚有未合，本件異議為有理由，應由本院將原處分撤銷，
    另為裁定如主文第二項所示，以資適法。
六、據上論斷，依道路交通案件處理辦法第20條前段，裁定如主
    文。
中　　華　　民　　國　　96　　年　12　　　月　　26　　日
                      交通法庭  法　官　王耀興
以上正本證明與原本無異。
如不服本裁定，應於裁定送達後5 日內向本院提出抗告狀。
　　　　　　　　　　　　　　  　書記官　劉晨輝
中　　華　　民　　國　　97　　年　　1 　　月　　4 　　日
